【裁判字號】    95,上,385
【裁判日期】    970506
【裁判案由】    侵權行為損害賠償
【裁判全文】
臺灣高等法院臺中分院民事判決  95年度上字第385號
上  訴  人    丁○○
上  訴  人    乙○○
共同訴訟
代  理  人    林淑娟律師
上  訴  人    辛○○
                        巷51號
訴訟代理人    黃文皇律師
被  上訴人    庚○○
被  上訴人    輝宇通運股份有限公司
                        號
法定代理人  戊○○
訴訟代理人  江錫麒律師
複  代理人  丙○○
參  加  人  國華產物保險股份有限公司
清  理  人  財團法人保險事業發展中心
上 二 人
法定代理人  己○○
訴訟代理人  甲○○
上列當事人間請求侵權行為損害賠償事件，上訴人對於民國95年
10月4日臺灣苗栗地方法院94年度訴字第148號第一審判決提起上
訴，本院於97年4月22日辯論終結，判決如下：
    主  文
原判決關於命上訴人辛○○、被上訴人庚○○、輝宇通運股份有
限公司給付上訴人丁○○超過新台幣92萬2802元及法定遲延利息
；給付上訴人乙○○超過新台幣83萬0124元及法定遲延利息部分
，及該部分假執行之宣告，暨訴訟費用之裁判均廢棄。
上開廢棄部分，上訴人丁○○、乙○○在第一審之訴及其假執行
之聲請均駁回。
上訴人丁○○、乙○○上訴及擴張之訴均駁回。
辛○○其餘上訴駁回。
第一、二審訴訟費用，本訴訴訟費用由庚○○、辛○○、輝宇通
運股份有限公司連帶負擔3分之1，餘由上訴人丁○○、乙○○負
擔。反訴訴訟費用由辛○○負擔。
    事實及理由
一、上訴人丁○○、乙○○於原審起訴主張：
  (一)被上訴人庚○○係受僱於被上訴人輝宇通運股份有限公司（
    以下簡稱輝宇公司），於民國（下同） 93年2月26日晚間因
    欲前往其友人即上訴人辛○○苗栗縣頭份鎮○○里○○鄰○○
    路 719巷51號住處巷口向辛○○拿取行動電話，遂駕駛車牌
    號碼 TH─707號油罐車，沿苗栗縣頭份鎮○○里○○鄰○○路
    由北往南方向行駛，於行經辛○○之住處巷口時，乃將油罐
    車暫停在同鎮○○路 723號前南下車道處，坐在駕駛座上等
    候辛○○前來，隨即辛○○騎乘腳踏車自其住處巷口駛出，
    並將腳踏車暫停在該油罐車左邊即駕駛座車門旁，且跨坐在
    腳踏車上。庚○○、辛○○ 2人均應注意該路段現場夜間照
    明不足、行車道路視距不佳，且車道係供車輛行駛之用，不
    得任意無故佔用車道，以避免影響車輛行駛之安全；且庚○
    ○亦原應注意車輛停放於路邊時，在顯有妨礙他車通行之處
    所，不得停車；停車時應依車輛順行方向緊靠道路右側；停
    放於路邊之車輛，在夜間照明不清之道路，並應顯示停車燈
    光或反光標識等必要安全措施，以促使往來車輛駕駛人注意
    ，隨時採取必要安全措施，以避免發生危險；另辛○○亦原
    應注意慢車應在規定地點或劃設之標線以內停放，不得任意
    停放，而依當時天候晴、路面乾燥無缺陷、路面有邊線等情
    狀，並無不能注意之情事。詎庚○○、辛○○ 2人竟疏未注
    意及此，庚○○逕將所駕駛之油罐車朝向南方停放在同鎮○
    ○路 723號前之南下外側車道旁，未緊靠道路右側，左側車
    身佔用外側車道，且未顯示停車燈光或反光標識；另辛○○
    逕將所騎乘之腳踏車朝向南方停放在庚○○油罐車左邊駕駛
    座旁之南下外側車道內，並跨坐在腳踏車上，庚○○、辛○
    ○ 2人即在該處談話數分鐘之久。約於同日晚間11時許，適
    有上訴人丁○○、乙○○之子林聖孟（身分證字號Ｚ000000
    000號、74年4月7日生，已於93年2月27日零時20分死亡）騎
    乘車牌號碼PE2─461號重型機車，沿尖豐路由北往南方向駛
    至上開路段外側車道時，基於信賴無人會在馬路中央聊天之
    原則下，因而撞擊由辛○○所騎乘之腳踏車，致林聖孟、辛
    ○○當場均人車倒地。林聖孟因而受有顱內出血及第二頸椎
    脫臼致神經出血性休克之傷害，而於送醫診治前不治死亡。
  (二)從而，上訴人丁○○、乙○○ 2人既係林聖孟之直系血親尊
    親屬，現林聖孟因庚○○、辛○○不法侵害而死亡，受有下
    列之損害，茲分述如下：
  (1)丁○○（48年5月17日生）因林聖孟之死亡支出殯葬費 17萬
    4050元。又林聖孟死亡時即 93年2月27日零時20分，丁○○
    為44歲，依勞動基準法第54條年滿60歲得強制退休之規定，
    依92年台閩地區簡易生命表男性年滿60歲之平均餘命所示尚
    有19年可請求扶養費， 61歲至69歲共9年，以93年度綜合所
    得稅扶養親屬扣除額每人每年 7萬4000元請求、年滿70歲後
    以每人每年11萬1000元計算共10年可請求，並依霍夫曼係數
    表計算法計算扣除中間利息，丁○○得一次請求之扶養費為
    142萬0482元（74,000×7.00000000+ 111,0007.00000000，
    元以下四捨五入，且以下計算式有關元以下之進位法均同，
    ）。又丁○○、乙○○2人共育有4名子女，且夫妻間互負有
    扶養義務，因此林聖孟之扶養義務為5分之1，故丁○○得請
    求之扶養費為28萬4096元。再者，林聖孟聰明乖巧，原有一
    番作為，且丁○○僅林聖孟一名男丁，此喪子悲痛非外人能
    理解，精神受苦萬分，受有 116萬4927元之精神慰撫金損失
    。
  (2)乙○○（44年6月10日生）於林聖孟死亡時年僅 38歲，依92
    年台閩地區簡易生命表女性年滿60歲之平均餘命所示尚有22
    年可請求扶養費，61歲至69歲共 9年即年滿70歲後共13年可
    請求，以上揭計算方式計算乙○○得一次請求之扶養費為16
    2萬8743元 (74,000×7.00000000+ 111,000× 9.00000000)
    。又林聖孟之扶養義務為5分之1，故乙○○得請求之扶養費
    為32萬5749元。再者，林聖孟聰明乖巧，對父母甚為孝順，
    且乙○○僅林聖孟一名男丁，此喪子悲痛非外人能理解，精
    神受苦萬分，受有117萬5339元之精神慰撫金損失。
  (3)綜上，丁○○、乙○○ 2人爰依侵權行為之法律關係提起本
    件訴訟，並聲明：庚○○、辛○○、輝宇公司等人應連帶給
    付丁○○162萬3073元、乙○○150萬1088元，及自起訴狀繕
    本送達翌日起至清償日止，按年息百分之 5計算之利息，並
    願供擔保請准宣告假執行。
二、上訴人辛○○則以：伊所騎乘之腳踏車後方裝有反光標誌，
    若林聖孟稍加注意，則在不超速行駛下，應能避免本件事故
    之發生。另伊係遭林聖孟高速從後方撞擊，肇事責任應由林
    聖孟負擔，若果法院認定伊亦有過失，本件損害之發生，參
    酌中央警察大學交通學系之鑑定結果，伊自得依民法第 217
    條第 1項之規定，對丁○○、乙○○主張與有過失。再者，
    伊於事故發生後，遺留暈眩頭痛行動不便之後遺症，領有輕
    度殘障手冊，並因而失業至今，目前經濟相當拮据。丁○○
    、乙○○遭逢喪子之痛，伊亦深表哀慟，惟其所主張之精神
    慰撫金，全未衡量兩造之身份、地位及經濟狀況，所主張之
    金額自屬過高等語，資為抗辯，並聲明駁回丁○○、乙○○
    之訴。並於原審提起反訴，主張伊所騎乘之腳踏車並未占用
    整個車道，僅是因欲歸還庚○○手機而將腳踏車暫停路邊時
    ，腳踏車之後輪部分稍有突出於車道。再者，腳踏車後方亦
    有反光標誌，故於事發時若林聖孟稍加注意即應可避免，然
    林聖孟因未注意車前狀況，高速撞擊伊之身體及所騎乘之腳
    踏車，導致伊受有左側脛骨腓骨開放性骨折，頭部外傷併左
    側硬腦膜下出血，臉部撕裂性傷口61公分，門牙牙冠牙根斷
    裂、脫落，以及左側第六頸椎神經根病變之嚴重傷害，並經
    勞工保險局認定殘廢程度符合殘廢標準第 8項「中樞神經系
    統機能遺存顯著障害，終身祇能從事輕便工作」之第 7等級
    殘障。伊之身體因林聖孟前揭不法侵害而受多處傷害，並因
    而受有下列損失，茲分述如下：
  (一)醫藥費部份（僅計算自負額部份）：林新醫院部份計3900元
    ；財團法人為恭紀念醫院（下稱為恭醫院）部份計 2萬7738
    元，合計3萬1638元。
  (二)看護費用：伊因頭部嚴重受傷、左側脛骨腓骨開放性骨折，
    導致行動不便、無法自理生活起居達14日，此段時間均由訴
    外人即兄長羅文星負責看護，羅文星於上開時間原本之工作
    為搭蓋鐵皮屋之鐵工，一日薪資約2000元，惟因難以提出薪
    資證明，故爰以勞工基本月薪資1萬5840元，即每日薪資528
    元，作為計算其看護14日之費用，經計算後看護費用為7392
    元（計算式：528元×14日）。
  (三)減少勞動能力之損害：
    按伊因本件車禍，致受有左側脛骨骨開放性骨折，頭部外傷
    併左側硬腦膜下出血，臉部撕裂性傷口6×1公分，門牙牙冠
    牙根斷裂、脫落，以及左側第六頸椎神經根病變之嚴重傷害
    ，依據林新醫院所出示之診斷證明書於醫囑中載明，伊終身
    只能從事輕便工作，並經勞工保險局認定殘廢程度符合殘廢
    標準第 8項「中樞神經系統機能遺存顯著障害，終身祇能從
    事輕便工作」之第 7等級殘障，減損勞動能力69.21%。依據
    伊先前任職於京元電子股份有限公司（下稱京元公司）之薪
    資，其於受傷前6個月之平均月薪資為2萬7283元，亦即年薪
    資為32萬7396元，而伊受傷時為37歲，計算至其60歲退休，
    尚有勞動年限23年。依減少勞動能力比率，扣除中間利息後
    ，丁○○、乙○○等應給付伊353萬0298元（計算式： 327,
    396×0.6921×15.00000000）。
  (四)停業損失：
    伊受有前述之傷害，並於93年2月26日住院至3月11日，嗣後
    遺留暈眩頭痛行動不便等後遺症，並領有輕度殘障手冊。又
    依據京元公司所提出伊之出勤紀錄可知，伊自 93年2月26日
    受傷後即連續休假，迄至 93年5月25日才短暫復職，又於93
    年7月10日起因受傷後所遺留之傷害而留職停薪至93年8月24
    日，總計伊因車禍受傷造成共134日（ 93年2月27日至同年5
    月25日； 93年7月10日至同年8 月24日）無法工作。而伊本
    於京元公司擔任助理技師，依據京元公司所提供之薪資表，
    於受傷前6個月之平均月薪資為2萬7283元，經換算則平均日
    薪為909元。故伊停業134日所得請求之停業損失為12萬1806
    元。
  (五)精神慰撫金：
    伊因林聖孟之加害行為受有前開之傷害，不僅生活起居發生
    重大不便，致受公司之資遣，更遺留有頭痛、神經機能障害
    等殘廢，日後幾無求職之能力。為此，爰請求 110萬元之慰
    撫金。
  (六)以上辛○○共計可請求 479萬1134元。從而，林聖孟因不法
    侵權行為對伊負損害賠償債務於其死亡後均應由丁○○、乙
    ○○繼承。而依上所述，丁○○、乙○○請求共計312萬416
    1 元之損害，惟依據過失相抵之規定，因林聖孟就本件車禍
    之發生應有50％之過失，則丁○○、乙○○至多僅得請求共
    計 156萬2081元之損害賠償（計算式：3,124,161×0.5），
    而伊所受損害共計為 479萬1134元，依據過失相抵之規定，
    因伊就本件車禍之發生約有25％之過失，則伊應得請求共計
    359萬3351元之損害賠償（計算式:4,791,134 ×0.75）。是
    以，經扣除丁○○、乙○○至多得請求之 156萬2081元後，
    伊仍得請求丁○○、乙○○連帶賠償 203萬1270元（計算式
    ：3,593,351- 1,562,081）。反之，若伊之請求額經認定少
    於丁○○、乙○○之請求，則亦將其請求有理由之範圍內，
    均分抵銷丁○○、乙○○ 2人之請求額。從而，伊依據侵權
    行為法律關係，求為判決丁○○、乙○○應連帶給付伊 203
    萬1270元，及自起訴狀繕本送達丁○○、乙○○翌日即95年
    2月23日起至清償日止，按年息百分之5計算之利息；並願供
    擔保請准宣告假執行。丁○○、乙○○則除以其起訴之主張
    事實為抗辯外，另補稱有關辛○○之醫療自費額請求金額 3
    萬1638元，及於為恭醫院住院治療期間14日（ 93年2月27日
    至3月11日），以每日看護費用528元計算，僅得請求7392元
    （528元× 14日）部分並不爭執。惟抗辯辛○○係因個人表
    現不佳無法完成交派任務，致遭京元公司資遣，故其肢體不
    便與損失無因果關係，且傷假期間京元公司仍給予薪資，故
    辛○○並無停業半年之損失，且辛○○出院時身體已經康復
    ，亦無勞動能力減少之問題。再者，辛○○主張之慰撫金亦
    過高等語，資為抗辯，並聲明駁回辛○○之反訴，如受不利
    益之判決，請准供擔保免為假執行之宣告。
三、被上訴人庚○○則以：伊駕駛油罐車停於慢車道時有開閃光
    黃燈，且已經車輛停妥後才熄火，並未佔用車道，況且停車
    處斜對面距離約5、6尺處即有電線桿，故照明無虞，伊並無
    過失責任等語，資為抗辯，並聲明駁回丁○○、乙○○之訴
    。
四、被上訴人輝宇公司則以：庚○○所駕駛輝宇公司之車號TH-7
    07號油罐車，係停放在肇事路段之路肩，完全未佔用南下外
    側快車道。林聖孟之身體無撞擊輝宇公司之油罐車，且輝宇
    公司之車輛停放位置，與本件車禍無因果關係。又庚○○停
    妥車輛後，下車向辛○○拿取手機之行為，純屬其個人之行
    為，非執行輝宇公司指示之工作，故輝宇公司對於庚○○之
    個人行為，無連帶賠償責任。再者，丁○○、乙○○請求之
    損害賠償金額均過高，且林聖孟騎乘機車就本件車禍之結果
    ，為肇事之次因，本件亦應有與有過失之適用等語，資為抗
    辯，並聲明駁回丁○○、乙○○之訴；如受不利益之判決，
    請准供擔保免為假執行。
五、參加人國華公司則引用輝宇公司上述之抗辯，並表示在輝宇
    公司對丁○○、乙○○之責任範圍內願賠償。
六、原審判命(一)庚○○、辛○○應連帶給付丁○○98萬2877元，
    及均自94年5月28日起至清償日止，按年息百分之5計算之利
    息；或庚○○、輝宇公司應連帶給付丁○○98萬2877元，及
    庚○○自94年5月28日起、輝宇公司自94年8月17日起，均至
    清償日止，按年息百分之 5計算之利息。如其中一方已為給
    付，他方即免其給付義務。(二)庚○○、辛○○應連帶給付乙
    ○○89萬0200元，及均自 94年5月28日起至清償日止，按年
    息百分之 5計算之利息；或庚○○、輝宇公司應連帶給付乙
    ○○89萬0200元，及庚○○自 94年5月28日起、輝宇公司自
    94年8月17日起，均至清償日止，按年息百分之5計算之利息
    。如其中一方已為給付，他方即免其給付義務。駁回丁○○
    、乙○○、辛○○其餘部分之請求。並就丁○○、乙○○勝
    訴部分，分別為准、免假執行之宣告。丁○○、乙○○就其
    敗訴部分聲明不服，並擴張請求，求為判決(一)原判決不利於
    丁○○、乙○○之部分廢棄。(二)上廢棄部分，庚○○、辛○
    ○應再連帶給付丁○○177萬1581元，及均自94年5月28日起
    至清償日止，按年息百分之 5計算之利息；或庚○○、輝宇
    公司應再連帶給付丁○○177萬1581元，及庚○○自94年5月
    28日起、輝宇公司自 94年8月17日起，均至清償日止，按年
    息百分之 5計算之利息。如其中一方已為給付，他方即免其
    給付義務。(三)庚○○、辛○○應再連帶給付乙○○183萬922
    5元，及均自 94年5月28日起至清償日止，按年息百分之5計
    算之利息；或庚○○、輝宇公司應再連帶給付乙○○ 183萬
    9225元，及庚○○自94年5月28日起、輝宇公司自94年8月17
    日起，均至清償日止，按年息百分之 5計算之利息。如其中
    一方已為給付，他方即免其給付義務。(四)願供擔保請求宣告
    假執行。庚○○、辛○○、輝宇公司均求為判決駁回丁○○
    、乙○○之上訴及擴張之訴；另辛○○就本訴部分上訴，求
    為判決(一)原判決命其給付部分及該部分假執行之聲請，並訴
    訟費用之裁判均廢棄。(二)上廢棄部分，丁○○、乙○○在第
    一審之訴及假執行之聲請均駁回。就其反訴請求丁○○、乙
    ○○給付部分上訴，求為判決(一)原判決關於駁回辛○○反訴
    部分廢棄。(二)上廢棄部分，丁○○、乙○○應連帶給付辛○
    ○ 203萬6969元，及自起訴狀繕本送達翌日起至清償之日止
    ，按年息百分之 5計算之利息。丁○○、乙○○則求為判決
    駁回辛○○之反訴上訴。
七、本件經原審依民事訴訟法第 270條之1第1項第3款、第271條
    之 1規定，整理並協議簡化爭點及不爭執事項後，兩造同意
    就原審分別於95年6月14日、同年8月16日辯論程序中，兩造
    協議簡化之爭點為主張及辯論，依同法第 270條之1第3項之
    規定，法院僅須就兩造協議簡化之爭點為審究（分見原審卷
    (二)第29-31頁、第139-141頁），茲兩造所不爭執之事項，分
    述如下：
  (一)庚○○係受雇於輝宇公司之駕駛，於 93年2月26日晚間11時
    許，駕駛輝宇公司所有車牌號碼TH-707號之油罐車，停放在
    苗栗縣頭份鎮○○路 723號前台13線公路南下路邊，並與停
    放在駕駛座旁且跨坐在腳踏車之辛○○談話。
  (二)丁○○、乙○○之子林孟聖騎乘車號 PE2-461號重型機車，
    亦沿同路段由北往南方向，自後撞擊辛○○之身體及腳踏車
    後，人車倒地受傷，林聖孟送醫前已死亡，死亡時間為93年
    2月27日零時20分，丁○○並因而支出殯葬費 17萬4050元。
    而該路段夜間照明設備情形，經原審協同兩造履勘事故現場
    ，認定事故路段並無照明設備且視線不佳，僅於對向車道路
    旁斜方約20公尺有一盞路燈。
  (三)丁○○、乙○○逾60歲後，參照原審依職權調閱兩造之財產
    總歸戶資料，足認有受扶養之必要。又丁○○、乙○○夫妻
    共育有 4名子女，且夫妻間本互負扶養義務，故林聖孟對丁
    ○○、乙○○夫妻各應負擔之扶養義務僅為5分之1。事故發
    生時，丁○○為男性，以92年台閩地區簡易生命表顯示，男
    性年滿60歲之平均餘命所示尚有 19年，再以61至69年間共9
    年以 93年度綜合所得稅扶養親屬扣除額每人每年7萬4000元
    計算，年滿70歲以後，每人每年11萬1000元共有10年計算，
    丁○○以一次請求並扣除中間利息後，其金額為 142萬0482
    元。乙○○為女性，以92年台閩地區簡易生命表顯示，女性
    年滿60歲後平均餘命則尚有22年，依前揭計算方式，計有16
    2萬 8743元。而林聖孟對丁○○、乙○○各應負擔之扶養義
    務僅為5分之1，經核算後兩造同意，丁○○撫養費用為28萬
    4096元，乙○○則為32萬5749元。
  (四)辛○○之身體遭林聖孟撞擊受傷後送醫診療，在林新醫院之
    醫療費用應為3900元，為恭醫院則為 2萬7738元之自費額，
    前揭金額均已扣除診斷證明書之費用。另辛○○身體因受前
    揭傷害於93年2月27日至3月11日，在為恭醫院住院治療14日
    期間需人看護，以每日看護費用 528元計算，得請求7392元
    看護費用損失。
  (五)對於本件車禍之肇事責任歸屬認定，兩造同意由原審囑託中
    央警察大學進行鑑定。
  (六)兩造對於彼此間之最高學歷、工作性質，月收入及原審依職
    權調閱兩造之財產總歸戶資料、所得稅申報資料均不爭執。
七、本件之爭點及法院之判斷：
  (一)本件肇事責任之歸屬為何？
  (1)按因故意或過失，不法侵害他人之權利者，負損害賠償責任
    。又數人共同不法侵害他人之權利者，連帶負損害賠償責任
    。而受僱人因執行職務，不法侵害他人之權利者，由僱用人
    與行為人連帶負損害賠償責任，民法第184條第1項前段、第
    2項、第185條第1項、第 188條第1項本文分別定有明文。又
    當事人主張有利於己之事實者，就其事實有舉證之責任，民
    事訴訟法第 277條定有明文。丁○○、乙○○主張其子林聖
    孟因受辛○○、庚○○不法侵害致死，辛○○、庚○○及庚
    ○○之雇用人輝宇公司應連帶負損害賠償責任等情，則此有
    利於己之事實，自應由丁○○、乙○○負舉證責任。
  (2)次按慢車不得任意停放，應在規定地點或劃設之標線以內，
    順序排列，道路交通安全規則第 131條定有明文。又顯有妨
    害他車通行之處所，不得停車；停於路邊之車輛，在夜間照
    明不清之道路，均應顯示停車燈光或反光標識；停車時應依
    車輛順行方向緊靠道路右側，道路交通安全規則第112條第1
    項第9款、第13款、第2項亦分別定有明文。又車道係供車輛
    行駛之用，行人及駕駛人均不得任意無故佔用車道，以避免
    危險之發生。換言之，車輛行駛於車道上，除標誌、標線另
    有規定外，否則應具有通行之專屬路權，其餘車輛及用路人
    即不得無故佔用車道。
  (3)查庚○○於 93年2月26日晚間11時許，駕駛輝宇公司所有車
    牌號碼 TH-707號之油罐車，停放在苗栗縣頭份鎮○○路723
    號前台13線公路南下路邊，等候辛○○拿取手機，嗣後並與
    停放在駕駛座旁且跨坐在腳踏車之辛○○談話等情，為兩造
    所不爭執，足認庚○○在辛○○住處巷口等候辛○○前來之
    目的，係為拿取手機，衡情庚○○與辛○○應僅短暫停留在
    事故地點。再者，依據原審於94年11月15日協同兩造至事故
    地點即苗栗縣頭份鎮○○里○○路第 723號前施行勘驗，事
    故點確實無照明設備，且係一下坡路段，如庚○○僅為向辛
    ○○拿取手機短暫停留，何須大費周章倒車 2次將其油罐車
    完全駛入事故車道外之空地停放。又證人即現場事故處理警
    員游禮文亦至事故現場證稱：兩車撞擊點靠近中心分向線，
    分向線至外側邊緣有2.6公尺，邊緣寬度有0.1公尺等語，有
    原審勘驗現場筆錄在卷可稽（見原審卷 (一)第182-184頁），
    足認庚○○、辛○○違規停車佔用車道，堪信為真實。況且
    ，庚○○、辛○○既已違規停車佔用車道，則此違法狀態之
    存在，殊不因庚○○係在駕駛座上或下車而與辛○○談話有
    所不同，而辛○○既跨坐於腳踏車上與庚○○交談，則庚○
    ○既已違規停車，佔用上開公路南下車道，則位在駕駛座左
    側路邊之辛○○自當亦停車佔用車道無疑，復有本院95年度
    交上訴字第 660號刑事判決亦為同一之認定。從而，丁○○
    、乙○○主張庚○○、辛○○ 2人違規停車致其子林聖孟騎
    乘機車，撞擊由辛○○所騎乘之腳踏車後摔落致死，庚○○
    、辛○○應負共同侵權行為責任等語，應為足取。而庚○○
    雖辯稱：油罐車停車後方有台電之電箱及電線桿，其停車直
    接開進去然後倒車停好，因為電線杆是標竿可為停車參考，
    其倒車 2次方停好等語，顯與本院前揭認定未合，應不足取
    。
  (4)又庚○○雖另辯稱伊駕駛油罐車停於慢車道時有開閃光黃燈
    ，停車處斜對面距離約5、6尺處有電線桿，故照明無虞等語
    ；辛○○亦辯稱腳踏車後面裝有反光裝置，林聖孟若稍加注
    意車前狀況即可避免本件事故之發生。查庚○○、辛○○ 2
    人無故佔用車道，且原審勘驗事故現場，事故地點二側夜間
    均無照明設備，僅對向車道巷內有一盞路燈，事故現場為筆
    直路面，路面平整無坑洞，至外側車道中間點至道路水溝蓋
    之邊緣實際測量為 3公尺，已如前述。本院詳觀車禍現場事
    故調查報告表推知林聖孟與辛○○兩車之撞擊地點，係在外
    側車道上刮地痕起點（距離外側車道右側車道邊緣 2.6公尺
    處）附近，此時辛○○與庚○○兩人所在位置，應在距離外
    側車道右側車道邊緣1.1公尺至2.6公尺之間，其用外側車道
    聊天，顯已妨礙林聖孟機車通行之安全。再者，由事故現場
    照片可知，該公路由北往南方線路段夜間無路燈照明，僅對
    向才有照明，可見當時視線較差，辛○○腳踏車尾部之反光
    設施，應無法對後方來車產生警示作用，辛○○貿然停於外
    側車道內與庚○○聊天之行為，對行車安全具有危險性，林
    聖孟行經此處發現辛○○時，已無法採取適當之反應措施，
    兩車因而直接撞擊等情，復有中央警察大學為本件事故鑑定
    ，亦同本院上開認定（見原審卷 (一)第128-129頁）。況且，
    庚○○迄今並未舉證證明停車時已有打閃光黃燈，且依事故
    當時確實已達警示之功能，又事故地點夜間已無照明設施，
    僅在遠處20公尺外巷內有一盞微弱路燈，復為兩造所不爭執
    。是以，在此照明極度不佳情況下，且開事故地點為一下坡
    路段，縱認庚○○停車有打開閃光燈及辛○○之腳踏車尾裝
    有反光裝置之抗辯屬實，衡情亦均無法達到警示後方來車之
    作用，庚○○、辛○○ 2人徒以腳踏車尾部有反光設施、停
    車有開閃光燈及距離遙遠之對向車道巷內有照明等情事主張
    已盡注意義務，即不足採。
  (5)末按受僱人因執行職務，不法侵害他人之權利者，由僱用人
    與行為人連帶負損害賠償責任；但選任受僱人及監督其職務
    之執行，已盡相當之注意或縱加以相當之注意而仍不免發生
    損害者，僱用人不負賠償責任，民法第188條第1項定有明文
    。又民法第188條第1項所謂受僱人因執行職務不法侵害他人
    之權利，不僅指受僱人因執行其所受命令，或委託之職務自
    體，或執行該職務所必要之行為，而不法侵害他人之權利者
    而言，即受僱人之行為，在客觀上足認為與其執行職務有關
    ，而不法侵害他人之權利者，就令其為自己利益所為亦應包
    括在內，亦有最高法院42年臺上字第1224號判例可資參照。
    基此，前開僱用人責任之規定，其立法精神既重於保護經濟
    上之弱者，增加被害人或得依法請求賠償之第三人之求償機
    會，受僱人之行為是否與其職務有關係，允宜從廣義解釋，
    以資符合。另其所謂受僱人執行職務，不法侵害他人權利之
    行為，不僅指受僱人職務範圍內之行為而定，即與執行職務
    相牽連之行為，職務上予以機會之行為，一般人可信為職務
    所須或附隨之業務，與執行職務之時間或處所有密切關係之
    行為，皆屬執行職務之行為，一旦不法侵害他人權利者，亦
    應包括在內。查庚○○為輝宇公司僱用之司機，駕駛輝宇公
    司所有之油罐車佔用車道與辛○○聊天，致林聖孟騎乘機車
    不慎撞擊辛○○之腳踏車致死，已如前述。則輝宇公司辯稱
    ：庚○○停妥車輛後，下車向辛○○拿取手機之行為，純屬
    其個人之行為，非執行輝宇公司指示之工作，故不須負連帶
    賠償責任等語，參酌上開說明，庚○○駕駛輝宇公司所有之
    車輛，縱其所為係為向辛○○拿取手機之私事，惟其行為客
    觀上足認與執行職務有關，且為職務予以機會之行為，縱然
    其為自己利益，仍無礙於執行職務之認定。又輝宇公司雖另
    辯稱其選任監督並無過失，然迄今亦未能舉證以實其說。從
    而，丁○○、乙○○主張輝宇公司應就庚○○所生之損害負
    連帶賠償之責任，亦應足採。
  (二)辛○○是否因本件車禍而致勞動能力減少：
  (1)按民法第193條第1項所謂減少勞動能力，乃指職業上工作能
    力一部之滅失而言，倘被害人之工作能力僅一時減弱，將來
    有恢復之可能，則恢復之後，再難謂其勞動能力減少。又被
    害人減少勞動能力之損害，應斟酌被害人之職業、智能、年
    齡、身體或健康狀態等各種因素，最高法院93年度台上字第
    2021號判決可資參照。辛○○主張其受此損害終身只能從事
    輕便工作，並經勞工保險局認定殘廢程度符合殘廢標準第 8
    項「中樞神經系統機能遺存顯著障害，終身祇能從事輕便工
    作」之第7等級殘障，減損勞動能力69.21％，則為丁○○、
    乙○○所否認，辛○○就對於有利於己之事實，應負舉證責
    任。
  (2)查有關辛○○因本件車禍受有前揭傷害住院診療，其於93年
    3月 11日自為恭醫院辦理出院，此時辛○○之身體狀況，經
    原審依職權函查該院就辛○○身體經醫治後之狀況，該院於
    95年7月24日以為恭醫字第0950000718號函覆辛○○於93年2
    月27日因左脛骨徘骨開放性骨折，頭部外傷硬腦膜下出血入
    院，經施行手續固定治療至同年 3月11日出院，住院期間需
    要人照顧，出院時身體復原良好等情；及辛○○亦於原審95
    年 9月20日言詞辯論期日到庭陳稱：伊為高中汽車修理科畢
    業，原本從事修車業，後進入京元公司擔任IC板封裝測試工
    作，本件車禍受有腦震盪傾向、手部發麻及腳為粉碎性骨折
    等傷害，經治療後整體身體狀況尚可，腳部僅需要再開刀一
    次，換新的鋼釘即可，現走路有一點跛。至於手部尚有一點
    麻麻，因擔心頸部受傷壓迫神經，恐有導致手部萎縮之虞，
    幸經服藥迄今良好並未發生手部萎縮情事。伊目前在監所服
    刑，尚能從事塑膠零件加鎖工作，所方將來並有意安排其從
    事雜役等工作等語以觀（見原審卷(一)第59-1頁、卷(二)第164-
    166 頁），足認辛○○雖仍受有肢體上些許不便，但經治療
    後情形已逐漸控制改善，目前在監所尚可從事勞力密集之工
    作，且本院亦依辛○○之聲請，函請林新醫院為辛○○鑑定
    ，該院神經內科亦僅認其右側肢體輕度障礙，目前因硬腦膜
    下腔出血，右側肌力與感覺輕度缺失，不影響日常生活，但
    對需勞力工作有輕微影響，症狀固定，進步空間微小。骨科
    則認為左下肢輕度障礙，目前左踝、左小腿變形瘸縮，行走
    跛行，跑步蹲下有困難，症狀固定，進步空間微小。並未認
    其有減損勞動能力，有該院97年2月26日林醫仁字第0970000
    061號函可稽（本院卷 201、202頁），本院審酌辛○○之職
    業、智能、年齡、身體或健康狀態等各種因素，認其勞動能
    力並未減損。故辛○○主張勞動能力減損 69.21％，並不可
    採。
  (三)辛○○是否因本件車禍而受有停業損失：
  (1)辛○○主張受有本件車禍之傷害，於 93年2月26日住院至同
    年3月11日，迄至同年 5月25日才短暫復職，旋於同年7月10
    日起因受傷後所遺留之傷害而留職停薪至 93年8月24日，總
    計因車禍受傷造成共 134日（93年2月27日－93年5月25日；
    93年7月10日－93年8月24日）無法工作，依據受傷前 6個月
    之平均日薪為 909元，受有停業損失為12萬1806元等情，則
    此有利於己之事項，自應由辛○○負舉證責任。
  (2)查辛○○因本件車禍受傷，至93年2月26日住院至3月11日，
    為兩造所不爭執，復依據辛○○所任職之京元公司95年7月2
    1日京元字第0064號函所示，辛○○任職期間自 89年10月11
    日至93年12月20日，其中因病留職停薪之期間為 93年7月10
    日至 93年8月24日，辛○○係因工作表現不佳無法完成交派
    任務，而遭其依勞動基準法第 11條第5款予以資遣，並依該
    函關於辛○○出勤記錄及月薪資料之計算（見原審卷(二)第65
    之1至65之17頁），於本件車禍前6個月平均薪資為平均月薪
    資為2萬7283元，經換算則平均日薪為909元，而辛○○因上
    開住院期間14日之看護費用7392為兩造所不爭執，則辛○○
    主張93年2月26日至3月11日住院期間之停業損失為 1萬3635
    元（2月26日至3月11日共15日，15日×909元），應屬可採
    。除此之外，依辛○○之上開出勤紀錄表，其於 93年2月27
    日出院至 7月10日留職停薪期間無法至公司上班之原因眾多
    ，諸如：病假、事假、特別休假及曠職等，亦即與本件車禍
    身體受傷是否有直接因果關係不明，雖據辛○○供稱係因其
    受傷並非職業災害，事假、病假有嚴格限制，故有曠職情事
    發生等語（見原審卷 (二)第166頁），然迄今並未積極舉證以
    實其說。又查辛○○就93年7月10日至93年8月24日留職停薪
    期間之事由為何，迄今亦未具體指明，僅空言因受傷後所遺
    留之傷害所致。是以，辛○○就上開住院期間以外之停業損
    失，主張與本件車禍受傷有因果關係存在，然迄今並未能舉
    證以實其說，應不足取。
  (四)丁○○、乙○○及辛○○請求之慰撫金是否過高：
    按兩造就彼此之最高學歷、工作性質，月收入及財產等列為
    不爭執事項，已如前述。查丁○○、乙○○因辛○○、庚○
    ○之不法侵害，致其年僅21歲長子林聖孟車禍當場死亡，衡
    諸常情，丁○○、乙○○ 2人自受有精神上極大之痛苦。又
    丁○○任職大夏紙業股份有限公司，月薪平均約 2萬7000元
    ，乙○○自力經營檳榔攤生意，日收入約700至800元不等，
    原審復依職權調閱兩造財產總歸戶及所得申報資料之稅務電
    子閘門財產所得調件明細表所示：丁○○名下有土地 1筆、
    乙○○名下則有房屋1筆、土地2筆及汽車一部。庚○○名下
    則有汽車一部、辛○○則有房屋1筆、土地 4筆及汽車1部、
    前揭傷勢及住院長達 15日之久（見原審卷(一)第28-43頁、第
    87頁）。基此，本院審酌上開兩造之年齡、教育程度、社會
    地位、資力及因所受傷害情形等一切情狀，認丁○○、乙○
    ○請求非財產上損害賠償各 200萬元均應全部予以准許。至
    於辛○○請求非財產上損害賠償則以60萬元為限，方屬公允
    ，逾此部分之主張，並不足取。又丁○○、乙○○於原審原
    各主張慰撫金116萬4927元、117萬5339元，於本院擴張請求
    各為200萬元，辛○○抗辯稱：擴張此部分請求已經逾越2年
    時效，伊主張時效抗辯云云。惟按因侵權行為所生之損害賠
    償請求權，自請求權人知有損害及賠償義務人時起， 2年間
    不行使而消滅，民法第 197條定有明文。又原告最初明示就
    數量上為可分之金錢或其他代替物為給付目的之特定債權為
    分割，並僅對其中數量上之一部債權而起訴，尚未放棄其餘
    殘額部分債權之請求（即學說上所稱之「一部請求」）者，
    於實體法而言，固得自由行使該一部債權，惟在訴訟法上，
    乃為可分之訴訟標的，其既判力之客觀範圍仍以該起訴之聲
    明為限度，且祇就該已起訴部分有中斷時效之效果，其因「
    一部請求」而起訴之中斷時效，並不當然及於嗣後將其餘殘
    額擴張請求之部分，最高法院著有94年度台上字第1677號判
    決可資參照，本件丁○○、乙○○原審主張各受有116萬492
    7元、117萬5339元精神慰撫金損失，現擴張請求各 200萬元
    ，乃係民事訴訟法第 255條第1項第3款擴張應受判決事項之
    聲明，並非於起訴時即明示就數量上為可分之金錢或其他代
    替物為給付目的之特定債權為分割，並僅對其中數量上之一
    部債權先起訴，尚未放棄其餘殘額部分債權之請求（即學說
    上所稱之「一部請求」）者，丁○○、乙○○就慰撫金擴張
    請求部分，即無 2年消滅時效完成之問題，辛○○主張時效
    抗辯，並無足取。
  (五)本件車禍之肇事責任過失比例，亦即本件有無與有過失之適
    用？
  (1)按損害之發生或擴大，被害人與有過失者，法院固得減輕或
    免除賠償金額。民法第217條第1項定有明文。辛○○、輝宇
    公司抗辯林聖孟車速過快，且未注意車前狀況而撞擊其所騎
    乘之腳踏車，且依鑑定結果亦認定林聖孟亦為肇事因素等語
    ，丁○○、乙○○則主張其子林聖孟基於信賴不會有人佔用
    車道聊天之交通規則而無過失，兩造就對於有利於己之事項
    ，均應負舉證責任。
  (2)查事故地點現場夜間照明不佳，已如前述，衡情駕駛人行經
    此路段應減速慢行，稍加注意車前狀況以避免因反應時間過
    短而肇事，又考量林聖孟為機車騎士，撞擊靜止於路中之腳
    踏車騎士即辛○○，竟導致林聖孟受有顱內出血及第二頸椎
    脫臼致神經出血性休克之傷害而死亡、辛○○受有骨開放性
    骨折，頭部硬腦膜下出血等傷害結果，則林聖孟當時顯未注
    意車前狀況，復因照明不佳導致反應不及直接撞擊辛○○，
    否則應不致產生如此嚴重之結果。又林聖孟與辛○○兩車之
    撞擊地點，係在外側車道上刮地痕起點（距離外側車道右側
    車道邊緣 2.6公尺處）附近，此時辛○○與庚○○兩人所在
    位置，應在距離外側車道右側車道邊緣1.1公尺至2.6公尺之
    間，其用外側車道聊天，顯已妨礙林聖孟機車通行之安全。
    再者，該公路由北往南方線路段夜間無路燈照明，僅對向才
    有照明，可見當時視線較差，辛○○腳踏車尾部之反光設施
    ，應無法對後方來車產生警示作用，辛○○貿然停於外側車
    道內與庚○○聊天之行為，對行車安全具有危險性，林聖孟
    行經此處發現辛○○時，已無法採取適當之反應措施，兩車
    因而直接撞擊，已如前述。本院審酌上情足認定庚○○、辛
    ○○違規停車佔用車道為肇事主因；林聖孟未注意車前狀況
    為肇事次因，因而審酌兩造之過失程度，足認庚○○、辛○
    ○2人之過失行為對於損害之發生應負擔 70％之過失責任，
    丁○○、乙○○就林聖孟之過失亦應負30％過失責任為適當
    。
八、丁○○、乙○○各自所能請求損害之項目及金額：
  (一)按數人共同不法侵害他人之權利者，連帶負損害賠償責任；
    又受僱人因執行職務，不法侵害他人之權利者，由僱用人與
    行為人連帶負損害賠償責任。連帶債務人中之一人對於債權
    人有債權者，他債務人以該債務人應分擔之部分為限，得主
    張抵銷，民法第185條第1項前段、第188條第1項前段及第27
    7條分別定有明文。
  (二)查兩造既已將丁○○、乙○○因本件車禍受有扶養義務之損
    失60萬9845元（丁○○為28萬4096元、乙○○則為32萬5749
    元）、丁○○並支出殯葬費17萬4050元、辛○○之醫療費用
    3萬1138元、看護費用 7392元，均列為不爭執事項，已如前
    述。丁○○、乙○○於本院復主張其未同意將扶養義務之損
    失列為不爭執事項，並以：依民法第1114條之規定，丁○○
    及乙○○均於林聖孟成年後有受其扶養之權，惟原審竟以上
    訴人等逾60歲後，始有受扶養之必要，以為計算，實不足採
    。又扶養費之計算應以台灣地區每人每月之消費支出以為計
    算，惟原審判決竟以所得稅扶養親屬扣除額以為計算，顯然
    相當不利於丁○○、乙○○，是依行政院主計處家庭收支調
    查報告表所示， 92年台灣地庭家庭消費支出為每人每月1萬
    4043元，每年為16萬8516元，今林聖孟死亡時其僅為18歲，
    當時丁○○係為44歲，而92年台閩地區居民男性平均餘命為
    73.4歲，堪認丁○○得受扶養之年數為林聖孟成年後（即20
    歲）之28年，而丁○○育有 4名子女，且夫妻間互負有扶養
    義務，因此林聖孟之扶養義務為5分之1，則其依上開標準，
    並依霍夫曼計算法扣除中間利息後，其得請求之扶養費為58
    萬0408元（NT$14,043×12 x 17.00000000 x1/5 =NT$580,4
    08）乙○○有受林聖孟扶養之權利。而依行政院主計處家庭
    收支調查報告表所示，92年台灣地庭家庭消費支出為每人每
    月 1萬4043元，每年為16萬8516元，今林聖孟死亡時其僅為
    18歲，當時乙○○係為38歲，而92年台閩地區居民女性之平
    均餘命為 79.31歲，堪認乙○○得受之年數為林聖孟成年後
    （即20歲）之40年，而丁○○育有 4名子女，且夫妻間互負
    有扶養義務，因此林聖孟之扶養義務為5分之1，則其依上開
    標準，並依霍夫曼計算法扣除中間利息後，其得請求之扶養
    費為72萬9425元（NT$14,043×12×21.00000000 x1/5=NT$7
    29,425）。爰依法擴張請求。惟查：「當事人就其主張之爭
    點，如在第一審協議簡化者，除有第 270條之1第3項但書情
    形外，當事人應受拘束。但經兩造同意變更，或因不可歸責
    於當事人之事由或依其他情形協議顯失公平者，不在此限。
    」，民事訴訟法第 270條之1第3項定有明文。丁○○、乙○
    ○雖主張在原審委託陳淑芬律師為訴訟代理人，然並未授權
    訴訟代理人協議簡化整點，故此顯為不可歸責於伊之事由，
    且此部份之簡化，顯然對於伊有顯失公平之情事，依民事訴
    訟法第 270條之1第3項但書之規定，仍可不受其拘束云云。
    經查丁○○、乙○○於原審主張請求扶養費之起算點自逾60
    歲後起算，請求金額之計算標準則以93年度綜所得稅扶養親
    屬扣除額滿 70歲前每人每年7萬4000元計算，年滿70歲後每
    人每年11萬1000元計算，據此丁○○得請求之扶養費為28萬
    4096元，乙○○得請求之扶養費為 32萬5749.元，兩造已於
    原審達成爭點協議，並已於原審判決列為兩造不爭執事項在
    案。雖丁○○、乙○○於本院主張應以92年度行政院主計處
    收支調查報告表所公佈之消費性支出每人每月 1萬4043元為
    計算標準，惟此計算標準包含必要性及非必要性之消費性支
    出，金額超出扶養費係性質上為必要性日常生活消費支出所
    需，顯然有超額請求之不公平情形，丁○○、乙○○之主張
    應非可採，故原審以93年度綜所得稅扶養親屬扣除額以是否
    年滿70歲區分不同金額計算標準，符合一般人生活所需，實
    屬合理公平。又丁○○、乙○○於協議爭點時仍有工作，收
    入正常，且名下尚有數筆不動產，價值不匪，顯無受扶養之
    必要，原審以上訴人自逾60歲後始有受扶養之必要，兩造成
    立協議簡化爭點，實為合理。兩造於原審之不爭執事項協議
    既並無顯失公平之情形，而丁○○、乙○○於原審既已委任
    律師為訴訟代理人達成爭點協議，丁○○、乙○○並無不可
    歸責事由，且辛○○、庚○○、輝宇公司並未同意變更該不
    爭執事項，丁○○、乙○○請求扶養費自應受上述爭點協議
    之拘束。辛○○、庚○○、輝宇公司亦不能再爭執丁○○、
    乙○○於滿60歲後仍可維持生活，並無受扶養之權利。又辛
    ○○得請求之停業損失為1萬3635元、丁○○、乙○○2人及
    辛○○可請求之慰撫金各為 200萬元及60萬元及丁○○、乙
    ○○與辛○○之過失比例各為30％及70％等情，亦均已如前
    所述。故丁○○、乙○○所受損失分別為 245萬8146元（扶
    養義務28萬4096元＋殯葬費17萬4050元＋慰撫金200萬＝245
    萬8146元）及132萬5749元（扶養義務 32萬5749元＋慰撫金
    200萬元＝232萬549元）。
  (三)庚○○、辛○○ 2人為共同侵權行為人，自應就其過失比例
    對丁○○、乙○○所受損失負連帶賠償責任；庚○○受僱於
    輝宇公司，因執行職務不法侵害他人，則輝宇公司因庚○○
    之過失侵害，亦應以相同過失比例對丁○○、乙○○之損失
    負連帶賠償責任。另辛○○提起反訴請求賠償，並進而以此
    數額平均與丁○○、乙○○ 2人之請求主張抵銷。是以，辛
    ○○之反訴請求於有理由之範圍內，自得於其與庚○○之連
    帶責任內抵銷扣除之，而輝宇公司所應負擔之責任範圍依民
    法第 188條之規定，亦僅以庚○○負擔之責任範圍為限，且
    渠等之連帶賠償責任亦與庚○○、辛○○所負之連帶賠償責
    任有間，兩者為不真正連帶債務之關係，然庚○○、輝宇公
    司於辛○○之請求抵銷有理由範圍內，自應同以該金額與丁
    ○○、乙○○之請求抵銷之，亦即效力及於庚○○及輝宇公
    司。
  (四)綜上，丁○○、乙○○ 2人之損失與庚○○、辛○○過失不
    法侵害行為間既有相當因果關係存在，丁○○、乙○○並因
    而受有245萬8146元及232萬5749元之損害，辛○○亦因本件
    車禍受有 65萬2665元（醫療費用3萬1638元＋看護費用7392
    元＋停業損失為1萬3635元＋慰撫金60萬元＝ 65萬2665元）
    之損失、且丁○○、乙○○及辛○○各應負擔30％及70％之
    過失比例及辛○○請求平均對丁○○、乙○○ 2人互為抵銷
    。從而，丁○○、乙○○依據侵權行為之法律關係，訴請庚
    ○○、辛○○及輝宇公司負擔不真正連帶責任，給付其各16
    2萬2802元（0000000×0.0－000000×0.3×0.5＝0000000元
    ）及153萬0124元（0000000×0.0－000000×0.3×0.5＝000
    0000）為有理由。又按保險人依本法規定所為之保險給付，
    視為被保險人損害賠償金額之一部分；被保險人受賠償請求
    時，得扣除之，強制汽車責任保險法第32條定有明文。本件
    丁○○、乙○○已經領取強制汽車第三人責任險保險金 140
    萬元，此為兩造所不爭，（見本院卷第 116頁反面），丁○
    ○、乙○○並同意各自扣除 70萬元，（本院卷第370頁反面
    ）故依前開規定，自應於庚○○、辛○○及輝宇公司應賠償
    之總額中予以扣除。基此計算，庚○○、辛○○及輝宇公司
    尚須給付丁○○、乙○○各92萬2802元、83萬0124元（丁○
    ○計算式： 0000000元－700000元＝922802元）。（乙○○
    0000000元－700000元＝ 830124元）及均自起訴狀繕本送達
    辛○○、庚○○、輝宇公司翌日（辛○○、庚○○即 94年5
    月28日起、輝宇公司即 94年8月17日起）至清償日止，按年
    息百分之 5計算之法定遲延利息，為有理由，應予准許，逾
    此部分之請求為無理由，應予駁回。
九、辛○○所能請求之項目及金額：
    辛○○受有損失 65萬2665元（醫療費用31638元＋看護費用
    7392元＋停業損失為13635元＋慰撫金600000元＝ 652665元
    ），辛○○依據侵權行為之法律關係，本得請求丁○○、乙
    ○○連帶給付 19萬5679元（652665×0.3＝195679）惟與丁
    ○○、乙○○上開請求分別為抵銷之結果已無剩餘，則辛○
    ○請求丁○○、乙○○連帶給付 203萬6969元，及自起訴狀
    繕本送達翌日即95年2月23日起至清償日止，按年息百分之5
    計算之利息，為無理由，應予駁回。辛○○之訴既經駁回，
    其假執行之聲請亦失所附麗，亦應併駁回之。
十、綜上所述，丁○○、乙○○本於侵權行為之法律關係，請求
    (一)庚○○、辛○○應連帶給付丁○○92萬2802元及均自94年
    5月28日起至清償日止，按年息百分之5計算之利息；或庚○
    ○、輝宇公司應連帶給付丁○○92萬2802元，及庚○○自94
    年5月28日起、輝宇公司自94年8月17日起，均至清償日止，
    按年息百分之 5計算之利息。如其中一方已為給付，他方即
    免其給付義務。(二)庚○○、辛○○應連帶給付乙○○83萬01
    24元，及均自94年5月28日起至清償日止，按年息百分之5計
    算之利息；或庚○○、輝宇公司應連帶給付乙○○83萬0124
    元，及庚○○自94年5月28日起、輝宇公司自94年8月17日起
    ，均至清償日止，按年息百分之 5計算之利息。如其中一方
    已為給付，他方即免其給付義務，為有理由，應予准許。逾
    此所為請求，為無理由，應予駁回。原審就超過上開應准許
    部分，為庚○○、辛○○、輝宇公司敗訴之判決，並為假執
    行之宣告，自有未洽。庚○○、辛○○、輝宇公司上訴意旨
    就此部分指摘原判決不當，求予廢棄改判，為有理由。至於
    上開應准許部分，原審判命庚○○、辛○○、輝宇公司給付
    ，並依兩造聲請，分別為准、免假執行之宣告，核無違誤，
    庚○○、辛○○、輝宇公司上訴意旨，就此部分，仍執陳詞
    ，指摘原判決不當，求予廢棄，為無理由，應駁回其上訴。
    另丁○○、乙○○上訴意旨請求庚○○、辛○○應再連帶給
    付丁○○177萬1581元，及均自94年5月28日起至清償日止，
    按年息百分之 5計算之利息；或庚○○、輝宇公司應再連帶
    給付丁○○177萬1581元，及庚○○自94年5月28日起、輝宇
    公司自94年8月17日起，均至清償日止，按年息百分之5計算
    之利息。如其中一方已為給付，他方即免其給付義務。(三)庚
    ○○、辛○○應再連帶給付乙○○ 183萬9225元，及均自94
    年5月28日起至清償日止，按年息百分之5計算之利息；或庚
    ○○、輝宇公司應再連帶給付乙○○ 183萬9225元，及庚○
    ○自94年5月28日起、輝宇公司自94年8月17日起，均至清償
    日止，按年息百分之 5計算之利息。如其中一方已為給付，
    他方即免其給付義務。並無理由，應予駁回。
十一、本件事證已臻明確，兩造其餘陳述及所提出之證據均經審
      酌，核與判決結果不生影響，毋庸一一論列，附此敘明。
十二、據上論結，本件丁○○、乙○○之上訴為無理由，庚○○
      、辛○○、輝宇公司之上訴為一部有理由，一部無理由，
      依民事訴訟法第450條、第 449條第1項、第79條、第78條
      ，判決如主文。
中    華    民    國    97    年    5     月    6     日
                  民事第三庭    審判長法  官  陳照德
                                      法  官  朱  樑
                                      法  官  曾謀貴
以上正本係照原本作成。
兩造均得上訴。
如對本判決上訴，須於收受判決送達後20日內向本院提出上訴書
狀，其未表明上訴理由者，應於提出上訴後20日內向本院提出上
訴理由書（須按他造人數附具繕本）。
上訴時應提出委任律師為訴訟代理人之委任狀。具有民事訴訟法
第466條之1第1項但書或第2項之情形為訴訟代理人者，另應附具
律師及格證書及釋明委任人與受任人有該條項所定關係之釋明文
書影本。
                                      書記官  王麗珍
中    華    民    國    97    年    5     月    7     日
                                                      Ｍ


司法院資訊處製作；財團法人民間司法改革基金會備份。
